臺灣高等法院高雄分院刑事判決　　　　　　　　　　九十三年度上訴字第八二六號
　　上　訴　人
　　即　被　告　丁○○
　　指定辯護人　義務辯護人連立堅律師
右上訴人因殺人未遂等案件，不服臺灣高雄地方法院九十三年度訴字第七七六號中華
民國九十三年六月二十五日第一審判決（起訴案號：臺灣高雄地方法院檢察署九十二
年度偵字第二五六六九號），提起上訴，本院判決如左：
      主  文
原判決關於丁○○殺人未遂暨定執行部分撤銷。
丁○○殺人，未遂，累犯，處有期徒刑陸年。附表編號一、二所示具殺傷力之改造手
槍貳支、附表編號四所示具殺傷力之土造子彈參顆均沒收。
      事  實
一、丁○○前因妨害風化案件，於民國八十七年間經法院判處有期徒刑三年確定，於
    九十二年三月二日縮刑執行完畢。詎丁○○不知警惕，於九十二年十二月十六日
    下午三時四十分許，丁○○攜帶前未經許可由不詳姓名綽號「臭頭」之成年男子
    委託寄藏之附表編號一、二所示具殺傷力之改造手槍二支及附表編號四所示具殺
    傷力之土造子彈六顆（原受寄藏子彈七顆，惟於九十二年十二月六日因槍枝走火
    擊發一顆，又未經許可寄藏槍、彈部分已經判決確定），在高雄縣阿蓮鄉○○路
    一三五巷十九弄巷口附近，丁○○見丙○○，即向丙○○催討金錢，二人因言語
    不合，乃發生口角進而互毆，丁○○遂起意而基於殺人之故意，先持附表編號二
    所示之具殺傷力改造手槍一支朝丙○○胸部射擊，惟未擊發，丁○○旋改持附表
    編號一所示具殺傷力之改造手槍一支接續朝丙○○之左胸部射擊，致丙○○受有
    左胸壁槍擊傷（前胸壁一．五×一．五公分、後胸壁一．０×一．０公分），丙○○隨即抱住丁○○，丁○○復持附表編號一所示具殺傷力之改造手槍一支敲打
    丙○○之頭部，丙○○因而頭暈鬆手，丁○○見有人目睹，即趁機逃離現場，丙○○則經附近民眾協助送醫急救，始倖免於死。嗣於九十二年十二月十九日下午
    八時三十分許，在高雄縣岡山鎮○○○路二十四號前，為警查獲，當場查扣附表
    編號一所示之改造手槍一支、附表編號四所示之具殺傷力之土造子彈五顆（其後
    試射擊發二顆，尚餘三顆）及與本件無關之附表編號三所示之火藥二包，再於九
    十三年一月二十日上午十一時許，在高雄縣阿蓮鄉○○村○○路六十八號前草叢
    中，扣得附表編號二所示之改造手槍一支及與本件無關之不具殺傷力改造子彈三
    顆。
二、案經高雄縣政府警察局湖內分局報告臺灣高雄地方法院檢察署檢察官偵查起訴。
      理  由
一、訊據上訴人即被告丁○○（下稱被告）矢口否認有殺人未遂之犯行，辯稱其持槍
    原意係要恫嚇丙○○，因丙○○欲搶奪手槍，手槍始走火擊發，其並無殺丙○○
    之故意等語。
二、經查：
    (一)被告於右揭時、地因與被害人丙○○言語不合進而互毆，即先持附表編號二所
      示手槍朝被害人丙○○胸部射擊，惟未擊發，被告旋改持附表編號一所示手槍
      接續朝被害人丙○○之左胸部射擊，致被害人丙○○受有左胸壁槍擊傷（前胸
      壁一．五×一．五公分、後胸壁一．０×一．０公分）等事實，已經被害人丙○○於原審結證明確（見原審卷第一一一～一一三、一一五～一一七頁），並
      有國立成功大學醫學院附設醫院診斷證明書一紙附卷可稽（見警一卷第二四頁
      ），復有附表編號一、二、四所示之槍、彈扣案可佐，而附表編號一、二、四
      所示之槍、彈具有殺傷力，亦經內政部警政署刑事警察局鑑定無訛，有內政部
      警政署刑事警察局九十三年二月六日刑鑑字第０九二０二四五六四二號及九十
      三年二月二十四日刑鑑字第０九三００二七三二一號槍彈鑑定書在卷足憑（見
      偵查一卷第四０～四六頁、偵查二卷第十六～二０頁）。
    (二)又被告於偵查及原審中亦分別供稱：「（問：據丙○○說你先拿一枝沒辦法擊
      發，又拿另一枝？）是．．．」、「（問：你與丙○○衝突，是否先拿你第二
      次被查獲之槍出來，沒辦法擊發，才拿另一枝？）有」、「．．．我有拿該二
      把槍向丙○○討債．．．」、「．．．對於丙○○所說我有從口袋內拿出手槍
      並將該手槍放入背包內是實在的．．．」等語在卷（見偵查一卷第七三頁反面
      ～第七四頁、原審卷第二五、一二０頁）。被告固辯稱其持槍原意係要恫嚇被
      害人丙○○，因被害人丙○○欲搶奪手槍，手槍始走火擊發，其並無殺被害人
      丙○○之故意等語。然被告係持附表編號一所示手槍朝被害人丙○○之左胸部
      射擊，致被害人丙○○受有左胸壁槍擊傷之情，既經被害人丙○○證述已明，
      況依被告上開所述，被告苟係意在恫嚇被害人丙○○，衡情被告僅需取出附表
      編號二所示手槍，一般即可達威嚇之目的，當無扣扳機之必要，亦無於附表編
      號二所示手槍未擊發後，旋再換持附表編號一所示手槍之理，被告所辯，即與
      常情不符。再人體胸部內有心臟、肺臟、血管等重要器官，係屬重要部位，且
      槍、彈之殺傷力極大，可致人死，此乃一般常人可得而知，被告竟持槍朝被害
      人丙○○之左胸部射擊，致被害人丙○○受有左胸壁槍擊貫傷，被告有殺人之
      故意，甚為顯明。被告所辯無殺人故意，乃無可取。
    綜上所述，被告持槍殺被害人丙○○未致於死，事證明確，犯行堪以認定。
三、核被告所為，係犯刑法第二百七十一條第二項、第一項之殺人未遂罪。被告前因
    妨害風化案件，於八十七年間經法院判處有期徒刑三年確定，於九十二年三月二
    日縮刑執行完畢，有臺灣高等法院被告全國前案紀錄表在卷可憑，其受有期徒刑
    執行完畢後，五年以內再犯有期徒刑以上之罪，為累犯，法定刑有期徒刑部分應
    依法加重其刑，法定刑死刑、無期徒刑部分則依法不得加重其刑。又被告已著手
    殺人行為之實施，惟未生死亡之結果，其犯罪尚屬未遂，應依刑法第二十六條前
    段規定減輕其刑。被告上開刑之加減應先加後減。
四、原審以被告罪證明確，予以論罪科刑，固非無見，惟查：(一)扣案附表編號一、二
    所示具殺傷力之改造手槍二支、附表編號四所示具殺傷力之土造子彈三顆均係被
    告供犯罪所用，且為違禁物，原判決未依刑法第三十八條第一項第一款宣告沒收
    ，尚有未合。(二)被告殺乙○○未遂犯行，尚屬不能證明（詳後述），原審就此部
    分予以論罪科刑，亦有未當。被告上訴意旨辯稱未犯殺人未遂罪，雖無理由，但
    原判決既有上述可議之處，自應由本院將原判決關於殺人未遂及定執行刑部分撤
    審酌被告僅因細故，即持槍射擊被害人丙○○胸部之人體重要部位，嚴重社會治
    安，且行為後未坦承犯行等一切情狀，量處如主文所示之刑。扣案附表編號一、
    二所示具殺傷力之改造手槍二支、附表編號四所示具殺傷力之土造子彈三顆均係
    被告供犯罪所用，且為違禁物，應依刑法第三十八條第一項第一款宣告沒收。至
    殺人已擊發之土造子彈一顆、鑑定試射之土造子彈二顆，已非違禁物，亦非被告
    供犯罪所用之物，故不宣告沒收，併此敘明。
五、公訴意旨另以：被告於九十二年十二月六日下午九時許，攜帶附表編號一所示之
    改造手槍一支（槍枝管制編號0000000000號），至高雄縣阿蓮鄉青旗
    村青旗六十八號前，因乙○○向其催討債務，竟以前述槍枝向乙○○擊發子彈一
    發，然並未命中，嗣又於拉扯間，持槍柄敲打乙○○之頭部，使乙○○頭部受傷
    流血（傷害部分未據告訴）。因認被告此部分亦涉犯刑法第二百七十一條第二項
    、第一項之殺人未遂罪嫌。
六、公訴人認被告此部分涉犯刑法第二百七十一條第二項、第一項之殺人未遂罪嫌，
    係以證人乙○○之證述，並有附表編號一所示之改造手槍一支扣案及內政部警政
    署刑事警察局槍彈鑑定書附卷可佐，資為論據。惟訊據被告否認有此部分犯行，
    辯稱其持槍係意在恫嚇被害人乙○○，嗣見被害人乙○○態度不佳，其乃持槍柄
    擊打被害人乙○○頭部，而子彈則同時走火擊發，其並無殺被害人乙○○之故意
    等語。經查：
    (一)證人乙○○於警詢中證稱：「．．．有一次我向他（指被告）催討債務，丁○○竟然拿槍朝我射擊．．．」、「大概在九十二年十二月六日晚上九時左右，
      我開車回家，下車時看見丁○○從其住宅走出來，我即向前跟丁○○要追討債
      務，丁○○未發一語，即從其腰際的小腰包中取出一支手槍朝我頭部射擊，子
      彈從我耳邊射擊過去．．．」等語（見警二卷第三頁正、反面）。嗣於原審則
      結證稱：「當時我是先碰到丙○○，丙○○才進入丁○○住處叫丁○○出來」
      、「我有上前向他說債務的問題，之前我有積欠丁○○債務，我有拿錢給丙○○請丙○○還給他，但丙○○並沒有還給他」、「他有拿一支槍出來，但並不
      是向我射擊，他是拿該槍之槍柄敲擊我頭部左上額，我後來有聽到槍枝擊發的
      聲音」、「（問：當甲丁○○是否有持槍瞄準你身上何部位之動作？）沒有」
      、「丁○○持槍敲我頭部時我就有聽見槍聲，我就摀住我的頭部」、「（問：
      ．．．丁○○為何要打你？）我當時剛回到家遇見丙○○，我向丙○○表示我
      要進去找丁○○，丙○○向我說他進去叫就可以，丁○○出來就很生氣，我也
      不知道怎樣，我尚未問丙○○有無還他，我口氣也不好．．．丁○○就說我為
      何不將錢還給他」等語（見原審卷第一０三～一０四、一０六～一０七頁）。
      互核證人乙○○於警詢及原審所證述，證人乙○○就何人積欠債務、二人如何
      見面、有無遭被告持槍射擊頭部等情節，全然相左，證人乙○○之證述，即無
      從遽採。
    (二)證人丙○○於原審固結證稱：「．．．當甲我騎機車要去找丁○○，行經丁○○住處前，看見丁○○與乙○○在丁○○住處前吵架，我看見隆勝拿槍敲進同
      頭部一下．．．又看見丁○○拿槍對著乙○○開一槍．．．」、「（問：當時
      你看見丁○○開槍時，對著乙○○身體何部位？）當時甲色比較暗，我並沒有
      看清楚．．．」、「我有看見丁○○持槍，並把槍管對著乙○○，但是我不知
      道是對著身體何部位，我不知道丁○○是否有意要殺乙○○」、「丁○○先拿
      槍敲打乙○○之後，乙○○並沒有馬上離開，還留在現場，但是丁○○再拿槍
      要對他開槍時，乙○○就轉身跑開，約跑三步遠時，丁○○就向乙○○跑的方
      向對著乙○○開槍」等語（見原審卷第一０九～一一一、一一七頁）。然證人
      丙○○就被告與乙○○如何見面、有無爭吵、被告有無持槍朝乙○○射擊、射
      擊形情等情節之證述，與證人乙○○於警詢及原審之證述不同。又證人丙○○
      於原審結證稱：「乙○○確實有跑開．．．」、「我看見乙○○是跑進後面巷
      子內．．．」等語（見原審卷第一一八頁），而證人乙○○則證稱：「．．．
      我聽見槍聲之後並沒有跑開，仍留在現場，我就是會怕才沒有跑，我要留在現
      場看丁○○要做什麼」、「我被敲打頭部之後聽見槍聲，我就開車離開現場．
      ．．」等語（見原審卷第一一八頁），證人丙○○、乙○○就此部分證述亦有
      不同，是證人丙○○之證言亦無從信為真正。況證人丙○○證稱因甲色較暗，
      不知被告持槍對著乙○○身體何部位，亦不知被告是否有意要殺乙○○等語，
      復無法證明被告有無殺乙○○之犯意。
    (三)至被告有將子彈上膛一節，雖據被告供述在卷，但既無證據證明被告確有持槍
      朝證人乙○○射擊，自不得以被告將子彈上膛，即認被告有殺人故意及行為。
      再衡諸常情，被告苟有殺害證人乙○○之犯意，被告大可直接持槍射擊，豈有
      先持槍柄擊打證人乙○○，而後再持槍射擊？且被告既持槍射擊一發未中，豈
      有未接續射擊而任令證人乙○○離去之理？從而，被告有無殺乙○○之故意及
      行為，非無可疑。
    此外，復查無其他積極證據足以證明被告有殺害乙○○之犯行，被告此部分犯罪
    應認為不能證明。惟公訴人認此部分與上開有罪部分有連續犯裁判上一罪之關係
    ，故不另為無罪之諭知。
七、被告丁○○前未經許可寄藏附表所示可發射子彈具有殺傷力之改造手槍、具有殺
    傷力之改造子彈、火藥部分，已經判決確定。
據上論結，應依刑事訴訟法第三百六十九條第一項前段、第三百六十四條、第二百九
十九條第一項前段、刑法第二百七十一條第二項、第一項、第四十七條、第二十六條
前段、第三十八條第一項第一款，判決如主文。
本案經檢察官王登榮到庭執行職務。
中      華      民      國    九十三    年      十      月    十三      日
                              臺灣高等法院高雄分院刑事第九庭
                                  審判長法官  張明松
                                        法官  任森銓
                                        法官  郭玫利
右正本證明與原本無異。
如不服本判決應於收受本判決後十日內向本院提出上訴書狀，其未述上訴理由者，
並得於提起上訴後十日內向本院補提理由書狀（均須按他造當事人之人數附繕本)「
切勿逕送上級法院」。
                                      書記官  翁心欣
中      華      民      國    九十三    年      十      月    十三      日
附表：
┌─┬─────────────────────────────────┐
│一│由仿ＧＬＯＣＫ廠二七型半自動手槍製造之玩具手槍換裝土造金屬槍機、槍│
│  │管而成之具殺傷力改造手槍壹支（含彈匣一個，槍枝管制編號一一０二一五│
│  │一九四二號）。                                                    │
├─┼─────────────────────────────────┤
│二│由仿ＷＡＬＴＨＥＲ廠ＰＰＫ／Ｓ型半自動手槍製造之玩具手槍換裝土造金│
│  │屬槍管而成之具殺傷力改造手槍壹支（含彈匣一個，槍枝管制編號一一０二│
│  │０二二八二四號）。                                                │
├─┼─────────────────────────────────┤
│三│火藥貳包（壹包驗前毛重貳點肆參公克，淨重貳點壹玖公克，送驗取零點壹│
│  │參公克，餘貳點零陸公克；另壹包毛重參點柒壹公克，淨重參點肆柒公克，│
│  │送驗取零點壹伍公克，餘參點參貳公克）                              │
├─┼─────────────────────────────────┤
│四│具殺傷力土造子彈陸顆（殺人擊發壹顆，其後試射擊發貳顆，尚餘參顆）。│
└─┴─────────────────────────────────┘
附錄本判決論罪科刑法條
刑法第二百七十一條第一項、第二項：
殺人者，處死刑、無期徒刑或十年以上有期徒刑。
前項之未遂犯罰之。
